【裁判字號】    98,交聲,712
【裁判日期】    980519
【裁判案由】    聲明異議
【裁判全文】
臺灣高雄地方法院交通事件裁定         98年度交聲字第712號
原處分機關  交通部公路總局高雄區監理所
代  表  人  劉育麟
異  議  人
即受處分人  甲○○
上列異議人即受處分人因違反道路交通管理處罰條例案件，對於
交通部公路總局高雄區監理所民國98年3 月13日所為之處分（高
監營裁字裁80-N00000000號裁決書），聲明異議，本院裁定如下
：
    主  文
原處分關於罰鍰新臺幣肆萬伍仟元部分撤銷。
前項撤銷部分、甲○○不罰。
    理  由
一、原處分意旨略以：異議人即受處分人甲○○於民國96年8 月
    14日下午某時許，在高雄縣林園鄉溪洲仔某神壇，飲用高粱
    酒2 、3 瓶後，明知其酒後精神狀況已達不能安全駕駛動力
    交通工具之程度，猶騎乘車牌號碼XQV-488 號重型機車上路
    ，旋於同日17時5 分許，沿高雄縣大寮鄉○○路○ 段由南向
    北行駛，因不勝酒力，撞及同行車方向江綠萍所騎乘車牌號
    碼K28-387 號重型機車。嗣警據報到場處理，將異議人經送
    醫後，於同日18時45分許，抽血檢驗其血中酒精濃度高達25
    6.2mg/d1（經換算為酒測器呼氣酒精濃度1.28mg/l），經警
    填製高雄縣政府警察局96年9 月4 日高警交字第NO0000000
    號舉發違反道路交通管理事件通知單（下稱舉發通知單），
    舉發「酒後駕車（抽血酒測值256.2mg/d1、換算呼氣酒測值
    1.28mg/l）」之交通違規，原處分機關乃依道路交通管理處
    罰條例第35條第1 項第1 款規定，裁處異議人罰鍰新臺幣（
    下同）4 萬5 千元，吊扣駕駛執照12個月，並限於98年4 月
    12日前繳送駕駛執照及繳納罰款，且自98年4 月28日起1 年
    內不得重新考領駕駛執照，另應施以道安講習等語。
二、本件異議意旨略以：異議人於前揭時地，因在友人神壇中飲
    酒，在騎車返家途中，遂因酒後駕車為警攔查告發，然事後
    深感悔意，且伊已繳納臺灣高雄地方法院檢察署緩起訴之條
    件即公益金8 萬元，目前又處於失業中，已無力再繳納高額
    罰鍰4 萬5 千元，希望鈞院可以撤銷交通罰鍰，爰提起本件
    聲明異議等語（見本院卷第8 頁）。
三、按汽車（含機器腳踏車，下同）駕駛人，駕駛汽車經測試檢
    定酒精濃度超過規定標準者，處1 萬5 千元以上6 萬元以下
    罰鍰，並當場移置保管該汽車及吊扣其駕駛執照1 年；因而
    肇事致人受傷者，並吊扣其駕駛執照2 年；致人重傷或死亡
    者，吊銷其駕駛執照，並不得再考領，道路交通管理處罰條
    例第35條第1 項第1 款定有明文。又汽車駕駛人，有道路交
    通管理處罰條例第35條第1 項規定之情形者，應接受道路交
    通安全講習，同條例第24條第1 項第2 款亦有明定。又汽車
    駕駛人有飲酒後其吐氣所含酒精成份超過每公升0.25毫克以
    上者，不得駕車，道路交通管理處罰條例第35條第1 項第1
    款及道路交通安全規則第114 條第2 款分別定有明文。又機
    器腳踏車駕駛人其吐氣所含酒精濃度超過每公升0.55毫克以
    上而於期限內繳納或到案聽候裁決者，可資裁罰4 萬5 千元
    ，於違反道路交通管理事件統一裁罰基準表亦定有明文。
四、經查：
  (一)本件異議人於前揭時地，酒後騎乘前開重型機車肇事送醫，
    經抽血檢驗血中酒精濃度256.2mg/dl，換算為呼氣中酒精濃
    度達每公升1.28毫克，遂為警予以製單舉發為異議人簽收在
    案，而上開違規事實之刑事責任部分，並經臺灣高雄地方法
    院檢察署檢察官於96年12月20日以96年度偵字第28476 號為
    緩起訴處分，緩起訴期間為1 年，並命異議人於緩起訴處分
    確定後，向國庫支付8 萬元公益金，該緩起訴處分於97年1
    月14日確定，並於98年1 月15日期滿，異議人並已遵期支付
    8 萬元予國庫完竣；嗣原處分機關於緩起訴期滿後之98年3
    月13日，以異議人有「汽車駕駛人酒精濃度超過規定標準（
    0.55以上）」舉發違規事由，並裁處酒駕部分須罰鍰4 萬5
    千元，且1 年內不得考領駕駛執照、施以道安講習等情，有
    高雄縣政府警察局高警交字第N00000000 號舉發通知單、原
    處分機關高監營裁字裁80-N00000000號違反道路交通管理事
    件裁決書及送達證書、駕照基本資料、高雄縣政府警察局林
    園分局車禍處理小組委託醫院實施血液中酒精濃度檢驗報告
    、臺灣高雄地方法院檢察署檢察官96年度偵字第28476 號緩
    起訴處分書、臺灣高等法院高雄分院檢察署97年度上職議字
    第363 號處分書及臺灣高雄地方法院檢察署98年5 月13日雄
    檢惟崗97緩289 字第19827 號函、異議人繳款收據各1 份及
    本院依職權查調之車號查詢重型機車車籍資料2 份附卷足憑
    （見本院卷第13至18、28、31、36、38、39頁），且異議人
    對此亦坦承不諱在卷（見本院卷第8 、16頁）。是異議人於
    上揭時、地，確有裁決書所載之事實，堪信屬實。
  (二)按94年2 月5 日公佈，並於95年2 月5 日施行之行政罰法第
    26條規定：「一行為同時觸犯刑事法律及違反行政法上義務
    規定者，依刑事法律處罰之。但其行為應處以其他種類行政
    罰或得沒入之物而未經法院宣告沒收者，亦得裁處之。前項
    行為如經不起訴處分或為無罪、免訴、不受理、不付審理之
    裁判確定者，得依違反行政法上義務規定裁處之。」，又其
    他種類行政罰，係指違反行政法上之義務應受「裁罰性」之
    「不利處分」，依行政罰法第2 條規定，包括限制或禁止行
    為之吊扣證照處分。究其立法目的，一行為同時觸犯刑事法
    律及違反行政法上義務規定時，由於刑罰與行政罰同屬對不
    法行為之制裁，而刑罰之懲罰作用較強，故依刑事法律處罰
    ，即足資警惕時，實無一事二罰再處行政罰之必要，且刑事
    法律處罰，由法院依法定程序為之，較符合正當法律秩序，
    應予優先適用，但罰鍰以外之沒入或其他種類行政罰，因兼
    具維護公共秩序之作用，為達行政目的，行政機關仍得併予
    裁處。本件異議人確有酒精濃度超過規定標準之交通違規事
    實，且其酒後駕車之行為，既經臺灣高雄地方法院檢察署檢
    察官為緩起訴處分確定，已如前述，故異議人飲酒後駕駛車
    輛之前開違規行為並受刑事處罰之事實，自堪認定。又按此
    所稱罰金，解釋上自應包括依檢察官處分命令，而向國庫或
    指定之公益團體、地方自治團體繳納款項之處分金在內。
  (三)異議人依緩起訴處分命令向國庫支付8 萬元，係履行檢察官
    為緩起訴處分命令，性質上自屬於處分金，與罰金無異，業
    如前述。雖依違反道路交通管理事件統一裁罰基準表之規定
    ，機器腳踏車駕駛人其吐氣所含酒精濃度超過每公升0.55毫
    克以上而於期限內繳納或到案聽候裁決者，可資裁罰4 萬5
    千元，惟依上所述，異議人支付上開公益金之8 萬元，已受
    到實質制裁，縱認該命令因未經法院裁判所為之處罰，非刑
    事處分，但向國庫繳納款項之行為究具行政罰鍰之性質，自
    不應就同一行為再受行政罰鍰，否則將與行政罰法第26條規
    定之立法意旨相違背（參照臺灣高等法院暨所屬法院96年11
    月28日96年法律座談會刑事類提案第36號研討結果意見參照
    ）。又異議人支付處分金如已高於最低罰鍰基準之規定，道
    路交通管理處罰機關即原處分機關自不得再對異議人裁處罰
    鍰，該金額如低於最低罰鍰基準之規定，原處分機關方得於
    扣除該支付金額後，對異議人裁處繳納不足之金額。是依道
    路交通管理事件統一裁罰基準表之規定，本件之最低裁罰基
    準為4 萬5 千元，異議人向國庫所支付之8 萬元處分金既已
    高於上開最低裁罰基準，則原處分機關以異議人酒精濃度超
    過規定標準，重複對異議人裁處罰鍰4 萬5 千元，自有不合
    。
  (四)綜上所述，原處分機關上開罰鍰之行政裁罰，尚有未恰，應
    由本院予以撤銷，並裁定異議人不罰，以資適法。至原處分
    關於吊扣駕駛執照12個月、1 年內不得考領駕駛執照及施以
    道安講習部分則係預防將來再犯危險之管制罰，而有別於前
    揭針對已發生違規事實科處罰鍰之行政秩序罰，屬行政罰法
    第26條第1 項但書所稱之「其他種類行政罰」，係原處分機
    關依道路交通管理處罰條例第24條第1 項第2 款、第35條第
    1 項第1 款之規定所為之裁處，本無不當之處，惟異議人就
    此部分均未聲明異議，基於不告不理原則，自不在本件審究
    範圍內，附此敘明。
五、據上論斷，應依道路交通管理處罰條例第87條第2 項、道路
    交通案件處理辦法第20條前段，裁定如主文。
中    華    民    國    98    年    5     月    19    日
                        交通法庭  法  官  林建鼎
以上正本證明與原本無異。
如不服本裁定，應於收受送達後5 日內向本院提出抗告狀（須附
繕本）。
中    華    民    國    98    年    5     月    21    日
                                  書記官  林秀敏


司法院資訊處製作；財團法人民間司法改革基金會備份。
